【裁判字號】    99,交聲,2071
【裁判日期】    990930
【裁判案由】    交管條例聲異
【裁判全文】
臺灣板橋地方法院交通事件裁定        99年度交聲字第2070號
原處分機關  交通部公路總局臺北區監理所板橋監理站
異  議  人  甲○○?男  31歲.
即受處分人
上列受處分人即異議人因違反道路交通管理處罰條例案件，對於
交通部公路總局臺北區監理所板橋監理站民國99年6 月30日所為
之板監裁字第裁41-C00000000、41-C00000000號裁決處分，聲明
異議，本院裁定如下：
    主  文
原板監裁字第裁41-C00000000號處分撤銷。
甲○○汽車駕駛人行經有燈光號誌管制之交岔路口闖紅燈，拒絕
停車接受稽查而逃逸，處罰鍰新臺幣仟元，並記違規點數壹點
。
其餘異議（板監裁字第裁41-C00000000號）駁回。
    理  由
一、原處分意旨略以：異議人即受處分人甲○○所有之車牌號碼
    LS9-939 號重型機車於民國99年5 月21日8 時33分許，行經
    臺北縣新莊市○○路與景德路交岔路口（由新泰路左轉景德
    路方向）時，經舉發機關員警認有「紅燈新泰路左轉景德路
    」，併有「經警鳴笛攔查不停，不服稽查取締往景德路頭離
    去」等違規行為，乃掣單舉發；嗣異議人提出申訴，經原處
    分機關函請舉發機關查證後仍認異議人違規屬實，遂依道路
    交通管理處罰條例第53條第1 項、第63條第1 項第3 款（原
    裁決書漏載第3 款）及同條例第60條第2 項第1 款、第63條
    第1 項第1 款（原裁決書漏載第1 款）、違反道路交通管理
    事件統一裁罰基準表等規定，分別裁處受處分人罰鍰新臺幣
    （下同）1,800 元，並記違規點數3 點（駕車行經有燈光號
    誌管制之交岔路口闖紅燈之違規部分）及罰鍰900 元，並記
    違規點數1 點（不服從交通勤務警察或依法令執行交通指揮
    稽查任務人員之稽查部分）等語。
二、異議人異議意旨略以：我當日未行經該路段，且警方未提供
    監視器錄影畫面以證明有違規事實；據此，聲明異議，請求
    撤銷原處分云云。
三、按汽車駕駛人，行經有燈光號誌管制之交岔路口闖紅燈者，
    處1 千8 百元以上5 千4 百元以下罰鍰，道路交通管理處罰
    條例第53條第1 項定有明文；再按汽車駕駛人，駕駛汽車有
    有違反本條例之行為，經交通勤務警察或依法令執行交通稽
    查任務人員制止時不聽制止，或拒絕停車接受稽查而逃逸者
    ，除按各該條規定處罰之，處3 千元以上6 千元以下罰鍰，
    道路交通管理處罰條例第60條第1 項亦有明定；另汽車駕駛
    人駕駛汽車違反道路交通管理處罰條例第53條、第60條第1
    項規定者，除應依該條所規定之罰鍰處罰外，並應分別記違
    規點數3 點及1 點，道路交通管理處罰條例第63條第1 項第
    3 款、第1 款亦分別規定甚明；經查：
(一)、舉發機關員警前以異議人即受處分人甲○○所有之車牌號碼
    LS9-939 號重型機車於99年5 月21日8 時33分許，行經臺北
    縣新莊市○○路與景德路交岔口（由新泰路左轉景德路方向
    ）時，有「紅燈新泰路左轉景德路」，併有「經警鳴笛攔查
    不停，不服稽查取締往景德路頭離去」等違規行為，乃摯單
    舉發等情，有臺北縣政府警察局北縣警交大字第C00000000
    號、C00000000 號舉發違反道路交通管理事件通知單通知聯
    影本各1 紙在卷可稽。
(二)、異議人雖以前詞置辯，否認有何交通違規情事，然：現場目
    擊證人即臺北縣政府警察局新莊分局執勤警員許志仲於本院
    調查中到庭具結後證稱略以：「（問：因為舉發異議人在99
    年5 月21日上午8 時33分，在新莊市○○○○○路口紅燈左
    轉( 紅燈新泰路左轉景德路) 、經警鳴笛攔查不停、不服稽
    查取締往景德路頭離去的交通罰單填單人上的職戳章是你的
    名義，所以今日請你到庭作證，釐清本案，本件罰單是否是
    你所舉發的? ）是的。」、「（問：請陳述舉發的過程？）
    當時99年5 月21日我與另一名同事李彥諏我們執行巡邏及定
    點交通告發，在新莊市○○○路與景德路路口，我們一人站
    一邊，是站在景德路上，我們發覺一部機車經鳴笛攔查不停
    ，因為該機車騎士闖紅燈左轉，由新泰路紅燈左轉景德路，
    車號是LS9-939 重機車，我發現他經我們攔查不停，所以我
    們回來查證此車不是贓車，所以就依法告發。」、「（問：
    當時你們離該機車多遠？）經過我們旁邊，約一公尺。」、
    「（問：你可以確定舉發的車號與你們看到的違規車號完全
    一樣嗎？而不會有舉發錯誤的問題? ）可以確定完全一樣。
    因為速度不是很快，且是白天、又近距離，我們攔查一人一
    邊，看得非常清楚，我們兩人都看到這車號。」、「（問：
    你們認為違規騎士知道他因為違規而被你們攔查的事情，但
    因為要躲避，而繼續逃逸？）我們認為他知道我們要攔他，
    他應該知道，因為他經過我們面前時我有鳴笛，我還有出示
    指揮棒，而他也有稍微閃一下的動作。」、「（問：對於台
    北縣政府警察局新莊分局函覆執勤員警與駕駛人甲○○之舉
    發時地現場位置圖一份有何意見? 〈提示並告以要旨〉）這
    是我出具的。」、「（問：機車騎士有無戴安全帽？）有戴
    安全帽，但是否是戴全罩式的我無印象。」、「（問：你們
    回所查照除了查是否贓車外，還有查什麼？）查車籍資料，
    這車號與車子的車籍資料也沒有錯。也就是我們看到的顏色
    跟車籍資料所載的顏色完全一樣」等語綦詳在卷（見本院99
    年9 月6 日訊問筆錄），復據現場目擊證人即臺北縣政府警
    察局新莊分局執勤警員李彥諏於本院調查中亦到庭具結後證
    稱略以：「（問：因為你的同事許志仲警員舉發異議人在99
    年5 月21日上午8 時33分，在新莊市○○○○○路口紅燈左
    轉( 紅燈新泰路左轉景德路) 、經警鳴笛攔查不停、不服稽
    查取締往景德路頭離去的交通罰單經過異議人聲明異議，所
    以今日請你到庭作證，釐清本案，是否記得本案經過？）有
    印象。」、「（問：請陳述當時所見經過? ）當時我在場，
    當時之前我正在告發一個闖紅燈的民眾，也就是我攔一個違
    規案子，而許智仲警員站在我對面的馬路，當時因為新泰景
    德路口新泰路那邊是紅燈，有一位民眾直接從新泰路左轉進
    入景德路，我有注意到他，所以我叫許警員將他攔下來，後
    來許警員鳴笛、搖動指揮棒去做指揮他攔停的動作，後來民
    眾加速閃過許譬員離去，閃完之後我有看到他的車牌，並與
    許警員核對一次，車牌都是LS9-939 ，我當時所見的經過就
    是這樣。」、「（問：你可以確定舉發的車號與你們看到的
    違規車號完全一樣嗎，而不會有舉發錯誤的問題？）一樣。
    」、「（問：你們認為違規騎士知道他因為違規而被你們攔
    查的事情，但因為要躲越，而繼繽逃逸？）我認為他知道，
    因為當時許警員已經走到快到路中央，作指揮他攔停的手勢
    。他應該不會認為是在攔別人，因為他有作減速閃避的動作
    ，所以我認為他要逃避我們的稽查。」、「（問：〈提示99
    年8 月2 日函文所附現場圖〉，這是否你看到的現場狀況?
    ）是的。」等語在卷（見本院99年9 月20日訊問筆錄），茲
    證人許志仲、李彥諏當時既正執行巡邏勤務，其等對週遭車
    輛動向，理應特別留意，已難認有錯看、誤判之虞，況此次
    交通違規事件之舉發，係經2 名員警確認無誤後方為取締，
    且以一般執勤員警之專業訓練而言，對於該等職務上事項之
    觀察  程度自遠較一般人更為專注，則證人許志仲、李彥諏
    誤判之可能性實亦甚低；兼衡證人許志仲、李彥諏乃到庭均
    簽立證人結文具結其等證述之真實性，且在負擔偽證罪之心
    理處罰狀態下，仍證述受處分人確有前揭違規事實等語明確
    ，俱堪認證人許志仲、李彥諏之證言為真實。
(三)、至受處分人雖復質疑舉發員警未能提出其他證據為憑云云，
    然警方取締交通違規事件，其以照相、錄影方式取證者，固
    足為違規之證明，惟警員當場舉發者，舉發之員警本身之目
    睹、耳聞，亦為違規人違規之證明，非必所有之違規事件，
    均須有照相或錄影方足為違規之證據，況就「闖紅燈」之違
    規事實，係發生在一瞬之間，一逝即過，若要求警方舉發「
    闖紅燈」之違規，均需以照片為證，非但造成執行交通勤務
    之窒礙難行，亦無異架空保障一般民眾行車安全之目的，即
    非必所有交通違規事件，均需有照片或其他書面資料方足為
    違規之證據，且本件係警方在執行勤務時，親見異議人駕車
    有闖越紅燈情事，要難強以警員必須提出攝影等物證為佐，
    亦屬當然之理，是本件縱無舉發照片、錄影為佐證，然異議
    人之違規行為既經本件製單之員警於本院調查時結證在卷，
    亦為證據方法之一種，且其所述內容尚無違背經驗法則之處
    ，而本案之執勤警員本其維護交通秩序、安全職責所為之舉
    發，自應受到合法、正確之推定，證人即舉發員警復與異議
    人並不相識，毫無怨懟，理無自陷於偽證罪之重罪追訴而構
    詞誣陷異議人之理；此外，於本件卷存證據資料內亦無足以
    令人顯信證人許志仲、李彥諏證述為不可採之品行證據或前
    科證據存在，俱徵員警許志仲、李彥諏所為證述應屬非虛，
    而為可採。
(四)、又按本條例之處罰，受舉發違反道路交通管理事件之受處罰
    人，認為受舉發之違規行為應歸責他人者，應於舉發違反道
    路交通管理事件通知單應到案日期前，檢附相關證據及應歸
    責人相關證明文件，向處罰機關告知應歸責人，處罰機關應
    即另行通知應歸責人到案依法處理。逾期未依規定辦理者，
    仍依本條例各該違反條款規定處罰，道路交通管理處罰條例
    第85條第1 項定有明文；茲本件違規機車之逕行舉發通知單
    ，係舉發機關依照處罰條例第7 條之2 第1 項第7 款及第4
    項之規定，以登記所有人即異議人為處罰對象而寄達異議人
    ，而異議人並未於舉發違反道路交通管理事件通知單應到案
    日期前，檢附相關證據及應歸責人相關證明文件，向處罰機
    關告知應歸責人，因此原處分機關仍以異議人為處罰對象而
    為本件裁決，於法尚無違誤，併此敘明。
四、復按道路交通管理處罰條例第60條第2 項規定：「汽車駕駛
    人駕駛汽車有下列情形之一，而本章各條無處罰之規定者，
    處9 百元以上1 千8 百元以下罰鍰」，該條第1 款則規定：
    「不服交通勤務警察或依法令執行交通指揮、稽查任務人員
    之指揮或稽查。」；蓋在汽車駕駛人未違反該條例第2 章所
    設各項禁止規範，而僅單純不服交通指揮之情形，較之該條
    例第60條第1 項所定，汽車駕駛人原已有違規行為，竟仍不
    聽制止或拒絕停車接受稽查而逃逸之行為而言，違規情節顯
    屬輕微，故前開條例第60條第2 項之法定罰鍰金額上下限亦
    均遠低於同條第1 項所定；據此，前開條例第60條第2 項所
    定得對汽車駕駛人處罰之情形，僅限於該汽車駕駛人別無其
    他同條例第2 章所定違規行為時，始有適用之餘地；茲本件
    異議人於前述時間、地點，既有行經有燈光號誌管制之交岔
    路口闖紅燈之違反道路交通管理處條例第53條第1 項規定之
    行為，則其復拒絕停車接受稽查而逃逸之行為，即屬同條例
    第60條第1 項之情形，是原處分（板監裁字第裁41-C000000
    00號處分）就異議人此部分行為，逕依同條例第60條第2 項
    第1 款規定對異議人裁處罰鍰，自有未當；本件異議理由雖
    無足取，惟原處分（板監裁字第裁41-C00000000號處分）既
    有前述違誤之處，自應由本院撤銷前述原處分，自為裁定，
    並量處如主文第1 項所示之罰鍰及應記違規點數；至原處分
    機關就異議人闖紅燈部分之裁處（板監裁字第裁41-C000000
    00號處分）並無不當，已詳述於前，此部分異議為無理由，
    應予駁回。
據上論斷，應依道路交通案件處理辦法第19條、第20條前段，裁
定如主文。
中    華    民    國    99    年    9     月    30    日
                  交通法庭    法  官  陳明偉
上列正本證明與原本無異。
如不服本裁定，應於裁定送達後5 日內敘明抗告理由，向本院提
出抗告狀。
                              書記官  陳玉心
中    華    民    國    99    年    9     月    30    日

司法院資訊處製作；財團法人民間司法改革基金會備份。
